【裁判字號】    95,交聲,611
【裁判日期】    950830
【裁判案由】    違反道路交通管理處罰條例聲明異議
【裁判全文】
臺灣臺北地方法院交通事件裁定         95年度交聲字第611號
異議人即
受處分人    甲○○
代 理 人    李俊岳
上列異議人即受處分人因違反道路交通管理處罰條例案件，對於
臺北市交通事件裁決所九十五年四月二十日所為之處分（原處分
案號：北市裁四字第裁二二─Ａ五Ｌ五００八八三號、北市裁四
字第裁二二─Ａ五Ｊ一０四五五四號），聲明異議，本院裁定如
下：
    主  文
原處分均撤銷。
甲○○汽車駕駛人，在設有禁止臨時停車標線處所臨時停車，處
罰鍰新臺幣參佰元；又汽車駕駛人，不緊靠道路右側臨時停車，
處罰鍰新台幣參佰元。
    理  由
一、按汽車臨時停車時，在設有禁止臨時停車標誌、標線處所不
    得臨時停車；汽車駕駛人，在設有禁止臨時停車標誌、標線
    處所臨時停車者，處新臺幣（下同）三百元以上六百元以下
    罰鍰，道路交通安全規則第一百十一條第一項第三款、道路
    交通管理處罰條例第五十五條第三款分別定有明文。再按汽
    車駕駛人臨時停車時，不依順行之方向，或不緊靠道路右側
    ，或單行道不緊靠路邊或併排臨時停車，處三百元以上六百
    元以下罰鍰，道路交通管理處罰條例第五十五條第四款亦定
    有明文。又違反前揭規定，於期限內繳納罰鍰或到案聽候裁
    決者，處罰鍰三百元，違反道路交通管理事件統一裁罰基準
    及處理細則第二條第二項、違反道路交通管理事件統一裁罰
    基準表亦有明文。受處分人行為後，原處分機關最初裁處前
    ，道路交通管理處罰條例第五十五條雖經修正施行如前述條
    文所示（九十四年十二月二十八日修正，九十五年七月一日
    施行），違反道路交通管理事件統一裁罰基準及處理細則亦
    於九十五年六月三十日修正如前，惟受處分人本件行為，無
    論依行為時或原處分機關最初裁處時之規定，均應處罰，而
    其法律效果亦未變更，依行為時之法律並未較有利於受罰者
    ，依行政罰法第五條前段規定，應適用行政機關最初裁處時
    之法律即上揭現行道路交通管理處罰條例第五十五條第三款
    、第四款規定處罰，合先敘明。
二、本件異議人即受處分人甲○○於民國九十四年十一月十八日
    上午十一時二十七分左右，駕駛車牌號碼八六０─ＦＣ號營
    業一般大客車，行經臺北市○○路○段時，在設有禁止臨時
    停車標線處所臨時停車，經臺北市政府警察局大同分隊員警
    掣單舉發；又於九十四十一月十九日中午十二時四十七分左
    右，駕駛前揭車牌號碼之營業一般大客車，行經臺北市○○
    路○段時，不緊靠道路右側臨時停車，經臺北市政府警察局
    大同分隊員警掣單舉發。嗣受處分人均不服，於應到案日期
    前向原處分機關提出申訴，原處分機關函請臺北市政府警察
    局及臺北市政府警察局大同分局說明，臺北市政府警察局以
    九十四年十二月二十八日北市警交大執字第０九四三五八七
    四二００號、臺北市政府警察局大同分局以九十四年十二月
    八日北市警同分交字第０九四三四三一三三００號函覆原處
    分機關及代理人李俊岳，仍認受處分人有上開違規行為，原
    處分機關乃分別依據修正前道路交通管理處罰條例第五十五
    條第三款（原處分贅引第一項）、第五十五條第四款（原處
    分贅引第一項）暨違反道路交通管理事件統一裁罰基準表之
    規定，裁處受處分人各六百元罰鍰。
三、聲明異議意旨略以：
  (一)臺北市政府交通局雖已依汽車運輸業管理規則第三十七條第
    一項第四款規定辦理調整、變更營運路線及設站地點事宜，
    但由汽車運輸業管理規則第三十七條第一項第四款及同條第
    二項法文意旨觀之，可知立法者並非認為當地政府有絕對調
    整之權，仍須先請該管之公路主管機關即高雄市政府表示意
    見，倘高雄市政府對此有爭執，則報請交通部核定，惟臺北
    市政府交通局無視高雄市政府報請上級機關核定之請求，逕
    行恣意妄為，顯已越權及違反依法行政原則，依行政程序法
    第一百十一條第六款「未經授權而違背法規有關專屬管轄之
    規定或缺乏事物權限者」之規定，臺北市政府交通局撤銷受
    處分人公司臺北市承德站及調整營運路線之公告顯屬無效。
  (二)臺北市政府交通局九十四年八月二日北市交二字第０九四三
    三二三六五００號函，雖有申請路線調整暨撤站，惟交通部
    僅同意路線調整試辦，並未同意得撤站，「試辦絕非等於正
    式核定」，依地方制度法第二條第四款之規定，臺北市○○
    ○○○路線之調整及站位之撤除，時至今日仍未具實質之法
    定效力，受處分人依營運路線許可證所核可之路線行駛，要
    難謂與法有違。
  (三)公路汽車客運業班車行駛道路，仍以營運路線許可證所核可
    之路線為最高指導原則，本件受處分人在高雄市政府正式調
    整行駛路線前，依原營運路線許可證所核可之路線行駛，核
    無不當，當得阻卻違法。
四、經查：
  (一)受處分人前開違規事實，有本件舉發違規電腦紀錄單、裁決
    書及臺北市政府警察局交通警察大隊書函等件在卷足憑，且
    為受處分人所不否認，應堪認定。
  (二)按標線之設置目的，在於提供車輛駕駛人及行人有關道路路
    況之警告、禁制、指示等資訊，以便利行旅及促進交通安全
    ；標線之設置，由主管機關依其管轄辦理之；又所稱主管機
    關，指公路主管機關、市區道路主管機關及警察機關；道路
    交通標誌標線號誌設置規則第二條、第四條第一項、第五條
    分別定有明文。又按直轄市道路及交通之規劃、營運及管理
    ，係屬於直轄市自治事項，地方制度法第十八條第十款第一
    、二點亦定有明文。依據前開規定，可知臺北市區之標線設
    置及交通規劃管理係屬於臺北市政府之權限範圍，臺北市政
    府為促進交通安全，便利行人及車輛之行車安全，有權變更
    原有標線之設置規劃，合先敘明。
  (三)次按汽車運輸業營運路線或區○○○路主管機關得視實際需
    要酌予變更；汽車運輸業管理規則第二條第二項定有明文。
    再按公路汽車客運業營運班車在市區○○路線及設站地點，
    應依下列原則辦理：(一)其行經市區○○路線及設站地點，基
    於維護當地交通秩序之需要，應與當地政府協議定之。(二)市
    區○○路線，以能便捷直接到達業者在該市區所設之車站為
    原則。(三)市區設站，其間隔不得少於五百公尺。(四)經同意之
    營運路線及設站地點，當地政府如因實際需要得予調整變更
    ，並應函請該管公路主管機關辦理。前項各款，如發生爭議
    ，報請上級機關核定之；另臺灣省轄內公路汽車客運業之營
    運管理及處罰，由交通部委任交通部公路總局辦理；直轄市
    ○○○路汽車客運業之營運管理及處罰，由交通部委辦直轄
    市政府辦理，汽車運輸業管理規則第三十七條、第一百三十
    九條之一亦定有明文。
  (四)臺北市○○路○段之位置，原為長途客運車起迄總站，嗣臺
    北市政府為落實推動城際客運轉運站政策及減少大客車於市
    區道路繞行及於路側密集設站衍生之交通、環境、噪音及居
    住品質問題等，遂由該府交通局陸續執行推動國道客運臺北
    總站路線調整及原站區之撤除、管制事宜：(1)於九十二年四
    月八日發函預告各該客運業者，臺北車站周邊即將進行管制
    。(2)於九十三年二月十日公告並轉知業者「臺北車站周邊國
    道客運及公路客運設站管制區○○○○段）—禁止新設站位
    」。(3)於九十三年十一月二十二日公告轉知業者「臺北車站
    周邊國道客運及公路客運設站管制區○○○○段）－撤除現
    有路側站位（自國道客運臺北總站起用日起實施，得有緩衝
    三個月）」。(4)於九十四年八月二日以北市交二字第０九四
    三三二三六五００號函將國道客運臺北總站路線調整計畫提
    報交通部，並副知各該客運業者重申管制事宜。(5)於九十四
    年八月十六日國道客運臺北總站啟用。(6)於九十四年九月十
    六日函知各該客運業者，自九十四年十一月十六日起開始管
    制。(7)於九十四年十一月十四日公告並轉知各業者「臺北車
    站周邊國道客運及公路客運設站管制區○○○○段）－撤除
    現有路側站位實施日期自九十四年十一月十六日起」。(8)於
    九十四年十一月九日起派員赴現場各該客運業者站牌處張貼
    公告。(9)於九十四年十一月十五日第二次派員赴現場各該客
    運業者站牌處張貼公告。(10)於九十四年十一月十六日開啟管
    制及執法，此有臺北市政府警察局大同分局九十四年十二月
    八日北市警同分交字第０九四三四三一三三００號函附卷可
    參。
  (五)依前揭汽車運輸業管理規則之規定，受處分人所屬阿羅哈客
    運公司之營運路線及設站地點，本得由臺北市政府依實際需
    要予以調整變更，僅其所生爭議，應報請上級機關核定而已
    ，非謂臺北市政府無權撤銷其原有之設站地點；而依行政程
    序法第一百十條第三項之規定，臺北市政府所為撤銷原設站
    地點之行政處分，在未經撤銷、廢止或因其他事由而失效前
    ，其效力仍繼續存在；又臺北市政府於九十四年八月二日以
    北市交二字第０九四三三二三六五００號函將國道客運臺北
    總站路線調整計畫提報交通部後，亦經交通部於九十四年九
    月七日以交路字第０九四００四八０七一號函示「依公路總
    局意見（即交通部公路總局九十四年八月十九日路監運字第
    ０九四００三五九八二號函示依汽車運輸業管理規則第三十
    七條第一項第四款規定同意辦理）辦理」，亦有上開函文各
    一件在卷可稽，足見臺北市政府所為上開關於國道客運營運
    路線及設站地點之調整、變更，自難謂有何違法之處。
  (六)阿羅哈客運公司之營運路線許可證，固由高雄市政府所發放
    ，有營運路線許可證二紙附卷足參，然參酌本件爭議發生後
    ，臺北市政府曾於九十四年十一月二十三日函請高雄市政府
    協助辦理加註許可事宜，經高雄市政府審慎評估後於九十四
    年十一月二十八日函請該公司儘速向高雄市監理申請許可證
    加註事宜，此觀交通部交訴字第０九五００二五三０五號訴
    願決定書可明，足認高雄市政府已同意阿羅哈公司之站位調
    整案，是臺北市○○○於○道客運營運路線及設站地點調整
    、變更之各該行政程序，核與汽車運輸業管理規則第三十七
    條所為之相關規定相符。
  (七)綜上所述，阿羅哈客運公司於臺北市○○路○段之設站許可
    既經臺北市政府撤銷，而最終撤站日期亦於九十四年十一月
    十五日屆至，且該處並經臺北市交通主管機關塗銷停靠區，
    復劃設禁止臨時停車之紅線標線，是阿羅哈客運公司之駕駛
    人即受處分自不得駕駛營業用大客車於該處臨停載客。是受
    處分人上開所辯，應屬事後卸責之詞，不足採信。本件事證
    明確，受處分人之上開違規行為，堪以認定。
五、末查，受處分人確有於前揭時間將上開車輛臨時停放於前述
    劃有禁止臨時停車標線路段道路及不緊靠道路右側臨時停車
    之行為，已如前述，自屬違反道路交通管理處罰條例第五十
    五條第三款、第四款之規定，原處分機關依道路交通管理處
    罰條例第五十五條第三款、第四款、違反道路交通管理事件
    統一裁罰基準及處理細則第四十四條第一項及前揭基準表之
    規定，裁處受處分人罰鍰六百元，固非無見。惟異議人係於
    舉發通知單上所載應到案日期（即九十四年十二月三日、以
    及同年月四日）前之九十四年十二月一日向原處分機關提出
    申訴，有申復書影本一件在卷足憑，依前揭基準表之規定，
    應處罰鍰最低額三百元，乃原處分機關就異議人前開違規行
    為，誤認其未於應到案期限內到案而處以罰鍰六百元，自有
    未洽。異議人異議意旨否認上開違規行為，雖無可採，然原
    處分既有前揭可議之處，自屬無可維持，應由本院予以撤銷
    改判，並另就前揭違規行為，依道路交通管理處罰條例第五
    十五條第三款、第四款、違反道路交通管理事件統一裁罰基
    準及處理細則第四十四條第一項及前揭基準表之規定，裁處
    如主文第二項所示之處分。
六、據上論斷，應依道路交通案件處理辦法第二十條前段，裁定
    如主文。
中    華    民    國    95    年    8     月    30    日
                  交通法庭法  官  胡宗淦
以上正本證明與原本無異
如不服本裁定應於送達後5日內向本院提出抗告狀
                          書記官  張耀鴻
中    華    民    國    95    年    9     月    1     日


司法院資訊處製作；財團法人民間司法改革基金會備份。
